【裁判字號】    98,重訴,42
【裁判日期】    981006
【裁判案由】    毒品危害防制條例
【裁判全文】
臺灣桃園地方法院刑事判決              98年度重訴字第42號
公  訴  人  臺灣桃園地方法院檢察署檢察官
被      告  甲○○
                    9號5樓（.
                    國民
選任辯護人  呂福元律師
被      告  乙○○
                    國民
選任辯護人  顏瑞成律師
上列被告因違反毒品危害防制條例案件，經檢察官提起公訴（98
年度偵字第10277號）本院判決如下：
    主      文
甲○○、乙○○共同運輸第一級毒品，均處無期徒刑，並褫奪公
權終身。扣案圓柱狀第一級毒品海洛因拾貳顆（合計淨重陸柒肆
公克，純度百分之伍玖點陸貳，純質淨重肆零壹點捌肆公克，均
含包裝之保險套）沒收銷燬之，蛋捲鐵盒壹個（含蛋捲肆盒）、
蘋果日報壹張、黑色攏織布壹條、0000-000-000號行動電話壹支
（含ＳＩＭ卡）均沒收。
事      實
一、甲○○明知其弟方進財（另案偵辦）於民國98年5 月8 日下
    午2 時許，以電話指示其運送之物品，係毒品危害防制條例
    第2 條第2 項第1 款所列之第一級毒品海洛因，並為行政院
    依懲治走私條例第2 條第3 項公告「管制物品項目及其數額
    」甲類第四款所定管制進出口之物品，不得持有、運輸，於
    私運進口臺灣後亦不得予以運送，該海洛因並已由方進財設
    法私運入境臺灣，甲○○竟受方進財以提供每人新台幣（下
    同）2 萬元代價之誘惑，於同日下午約4 時16分左右，以其
    妻陳雅琳所有由其使用之0000-000-000號行動電話與乙○○
    所有之0000-000-000號行動電話聯絡，通知乙○○共同予以
    運輸、運送北上，並獲得知情之乙○○首肯。二人遂與方進
    財、綽號「老芋仔」、姓名不詳男子、綽號「二哥」等成年
    人，共同基於運輸第一級毒品海洛因及運送私運進口走私管
    制物品之犯意聯絡，於同日下午5 時10分左右，先由方進財
    指示綽號「老芋仔」者將其內已放置以蘋果日報1 張包覆之
    圓柱狀第一級毒品海洛因6 顆（均以保險套包裝）之蛋捲鐵
    盒1 個（內有蛋捲4 盒）送至甲○○位在臺南市○○路○ 段
    55巷48弄12號之鐵工廠交予甲○○，乙○○再前往會合，同
    晚7 時30分許，甲○○、乙○○即共同攜帶該蛋捲鐵盒1 個
    前往臺灣高速鐵路（下稱高鐵）臺南站（在歸仁鄉）。同晚
    8 時40分左右，姓名不詳男子亦受方進財指示，攜帶以方進
    財所有黑色攏織布1 條包覆之圓柱狀第一級毒品海洛因6 顆
    （均以保險套包裝），在高鐵臺南站附設P2停車場交予甲○
    ○，並一併放置於蛋捲鐵盒內。甲○○、乙○○旋搭乘同日
    晚間8 時53分開車之車次488 號列車北上，經由桃園站，於
    同日晚間10時27分許，將前揭毒品運輸、運送抵達板橋站，
    準備依方進財先前之指示，在西側出口將海洛因交給綽號為
    「二哥」者。嗣於同日晚間10時40分許，為海岸巡防署海岸
    巡防總局北部地區巡防局連江機動查緝隊等查緝人員在板橋
    站西側出口前逮捕2 人，並扣得乙○○所提上揭圓柱狀第一
    級毒品海洛因12顆（合計淨重674 公克，純度59.62%，純質
    淨重401.84公克）、高鐵車票2 張及方進財所有供包覆上開
    海洛因之蘋果日報1 張、黑色攏織布1 條、運輸海洛因之蛋
    捲鐵盒1 個（內有蛋捲4 盒）、乙○○所有之0000-000-000
    號行動電話1 支（含ＳＩＭ卡）、甲○○之妻陳雅琳所有之
    0000-000-000號行動電話1 支。
二、案經海岸巡防署海岸巡防總局北部地區巡防局移送臺灣桃園
    地方法院檢察署檢察官偵查起訴。
理      由
壹、關於證據能力部分：
    本案查獲毒品，經送請法務部調查局鑑定並出具之98年5 月
    25日調科壹字第09823015950 號濫用藥物實驗室鑑定書，係
    由司法警察官、司法警察依檢察官所概括選任之鑑定人或囑
    託鑑定機關、團體所為之鑑定結果，與檢察官選任或囑託為
    鑑定者，性質上並無差異，同具有證據能力（最高法院九十
    六年度臺上字第二八六０號判決參照），此部分被告及其辯
    護人亦不爭執其證據能力，該鑑定書自有證據能力。本件搜
    索扣押筆錄、扣押物品目錄表、查獲海洛因、包覆海洛因之
    蘋果日報1 張、黑色攏織布1 條、被告所使用高鐵車票等照
    片5 張，均為海岸巡防署海岸巡防總局北部地區巡防局連江
    機動查緝隊等查緝人員於查緝過程職務上所製作、拍攝者，
    並無非法取證而無證據能力之情形，依刑事訴法第一百五十
    八條之四反面解釋，均有證據能力。卷內現場查扣之海洛因
    12顆（合計淨重674 公克，純度59.62%，純質淨重401.84公
    克）及方進財所有供包覆上開海洛因之蘋果日報1 張、黑色
    攏織布1 條、運輸海洛因之蛋捲鐵盒1 個（內有蛋捲4 盒）
    、乙○○所有之0000- 000-000 號行動電話1 支、甲○○之
    妻陳雅琳所有之000-000-000 號行動電話1 支、高鐵車票2
    張，並無證據證明係公務員違背法定程序所取得，且被告及
    辯護人於本院準備程序均不爭執其證據能力，於本院言詞辯
    論終結前亦未聲明異議，復經本院於審判期日依法調查，與
    待證事實具有關聯性，認為以之作為證據為適當；卷內通訊
    監察譯文係依法聲請並核發通訊監察書所為監聽，被告及辯
    護人於本院準備程序均不爭執其證據能力，自均具有證據能
    力。
貳、關於認定犯罪事實部分：
一、前開犯罪事實，業經被告甲○○、乙○○於警詢、偵查、本
    院審理時自白不諱，並各經乙○○、甲○○於偵查中證述在
    卷，另有與二人自白相符之通訊監察譯文載明聯絡時間可供
    佐證，復有圓柱狀第一級毒品海洛因12顆、高鐵車票2 張及
    供包覆上開海洛因之蘋果日報1 張、黑色攏織布1 條、運輸
    海洛因之蛋捲鐵盒1 個（內有蛋捲4 盒）、乙○○所有之
    0000-000-000號行動電話1 支、甲○○之妻陳雅琳所有之
    0000-000-000號行動電話1 支扣案可證。本案查獲毒品12顆
    ，經送請法務部調查局鑑定結果，均含有海洛因成分，合計
    淨重674 公克，純度59.62%，純質淨重401.84公克，有該局
    出具之98年5 月25日調科壹字第09823015950 號濫用藥物實
    驗室鑑定書附卷足憑，足證被告二人自白與事實相符，應可
    採信。被告乙○○雖辯稱其不知扣案海洛因為自國外入境臺
    灣云云，其辯護人亦以依通訊監察譯文，被告乙○○係因黃
    保淦有事不克前往，始受邀北上運送海洛因，過程中關於「
    授受蛋捲禮盒」及「裝載海洛因」等環節皆由甲○○負責接
    洽，毒品來源係由方進財負責提供，被告乙○○均未參與，
    運送過程亦均由甲○○持有運輸，僅在抵達高鐵板橋站之際
    ，始將該蛋捲禮盒交予被告乙○○，至該毒品流向，被告乙
    ○○從未與下游進行聯繫，顯係以幫助他人犯罪之故意而從
    事構成要件以外之行為，應成立幫助犯；被告乙○○並未參
    與甲○○取得扣案海洛因之過程，對該毒品是否為走私物品
    ，主觀上並無構成要件之故意，應不成立走私犯行云云為乙
    ○○辯護。然被告乙○○知悉並參與運輸毒品犯罪構成要件
    之行為，已屬正犯，且被告甲○○於審理中已陳稱知悉扣案
    海洛因係自大陸走私入境臺灣等語，而臺灣並未生產海洛因
    ，均係自國外走私入境，乃公眾週知之事實，被告乙○○為
    成年人，自難諉為不知，其否認此部分犯行及辯護人此部分
    辯護，均為卸責之詞，尚無可採。被告二人犯罪事證明確，
    洵堪認定。
二、按海洛因為毒品危害防制條例第2 條第2 項第1 款所定之第
    一級毒品，依法不得持有、運輸，並為行政院依懲治走私條
    例第2 條第3 項公告「管制物品項目及其數額」甲類第四款
    所定管制進出口之物品，於私運進口臺灣後亦不得予以運送
    ，核被告二人所為，均係犯毒品危害防制條例第4 條第1 項
    之運輸第一級毒品罪、懲治走私條例第3 條第1 項之運送私
    運進口走私管制物品罪。被告二人持有第一級毒品海洛因之
    低度行為，已為運輸之高度行為所吸收，不另論罪。被告二
    人與綽號「老芋仔」、姓名不詳男子受方進財指示，依序由
    「老芋仔」、姓名不詳男子交付圓柱狀第一級毒品海洛因各
    6 顆予被告二人，再搭乘高鐵運輸北上至板橋欲依指示交付
    綽號「二哥」者，顯見被告二人與方進財、綽號「老芋仔」
    、姓名不詳男子、綽號「二哥」等成年人就上開運輸海洛因
    行為，互有犯意聯絡行為分擔，均為正犯。被告二人係以一
    行為觸犯上開二罪，為想像競合犯，應依刑法第55條之規定
    從一重之毒品危害防制條例第4 條第1 項之運輸第一級毒品
    罪處斷。被告二人所犯懲治走私條例第3 條第1 項之罪雖未
    經檢察官起訴，但與已起訴之毒品危害防制條例第4 條第1
    項運輸第一級毒品罪具有想像競合犯之裁判上一罪關係，自
    為起訴效力所及，即檢察官於論告時亦就此部分一併論告，
    本院自得併予審理。被告甲○○之辯護人雖以甲○○係因家
    中經濟狀況不佳，受胞弟方進財所誘而於國內運送，危害社
    會情節較輕，所圖得僅為2 萬元但尚未取得，又無前科，且
    僅為俗稱交通之角色，非居於主導地位，犯罪後坦承犯行，
    依其情節尚堪憫恕，予以量處法定最低刑猶嫌過重，客觀上
    足以引起一般人之同情，請依刑法第59條之規定酌予減輕其
    刑。被告乙○○之辯護人亦以乙○○智識程度不高，又無前
    科，僅係受邀為幫助犯行，屬交通之角色，運輸之毒品尚未
    流入市面，犯罪造成之損害輕微，犯罪後亦坦承犯行態度良
    好，並配合偵查行動等情況，請依刑法第59條之規定酌予減
    輕其刑。並因乙○○於偵查、第一審均自白犯罪，請再參酌
    毒品危害防制條例第17條第2 項修正之立法意旨，再予酌減
    其刑云云。惟查，被告乙○○所為係正犯而非幫助犯，已如
    前述，而依卷附被告二人不爭執內容真正之通訊監察譯文顯
    示，自98年4 月30日起，被告二人間（乙○○即紅毛）、被
    告甲○○與其弟方進財間，均密切聯繫，互動頻繁，所聯絡
    內容多使用暗語，與一般人正常聯絡之行徑有異；復依98年
    5 月8 日下午16時16分前後被告乙○○承認與甲○○聯絡北
    上之通訊譯文，並未提及運輸毒品之事，被告甲○○同時告
    知乙○○「你晚上『還要』上去喔」，有該譯文（第67、68
    頁）供參，俱見二人就運輸海洛因早有默契，無須再於電話
    中明言，應非僅臨時受託而已，二人就方進財運輸海洛因行
    為參與極深，至為顯然，與臨時受託僅為交通之角色自不可
    相提並論。辯護人請求依刑法第59條之規定酌予減輕其刑，
    自無從予以准許。另毒品危害防制條例第17條雖於98年5 月
    20 日 修正，但係於公布後六個月施行，該修正部分既尚未
    施行，本案亦無從據以適用，被告乙○○之辯護人請求依該
    條例尚未施行之第17條第2 項減輕乙○○刑責，亦屬無據。
    爰審酌被告二人均無前科，及其運輸海洛因數量、所生危害
    、事後坦承自己犯罪情節等一切情狀均量處無期徒刑，並均
    依法諭知褫奪公權終身。公訴人雖請求同時諭知被告二人併
    科罰金50萬元，但因本件已諭知被告等無期徒刑，尚未見同
    時諭知併科罰金50萬元之必要，附此敘明。
三、扣案圓柱狀第一級毒品海洛因12顆（合計淨重674 公克，純
    度59.62%，純質淨重401.84公克），屬第一級毒品，不問屬
    於犯人與否，應依毒品危害防制條例第十八條第一項前段規
    定諭知沒收銷燬之。又鑑定機關法務部調查局鑑驗毒品秤重
    主要係以傾倒，必要時亦會輔以刮杓刮取之方式，儘可能將
    原送驗包裝袋內毒品與包裝袋分離後各別秤重，然無論依上
    述何種方式分離，原送驗包裝袋內均仍會有微量毒品成分殘
    留，堪認本件用以包裝上開海洛因12顆之保險套（12只）並
    未與海洛因完全析離，是就該直接包裝海洛因之保險套應一
    併依毒品危害防制條例第18條第1 項前段諭知沒收銷燬之。
    本件海洛因12顆係放置於蛋捲鐵盒1 個（含蛋捲4 盒）內，
    並各以蘋果日報1 張、黑色攏織布1 條包覆，以掩飾並便於
    攜帶，依運輸毒品者，為求事機隱秘，以免人多口雜使違法
    行徑不慎外曝起見，率皆自備需用之各類物品，不致假手或
    借自他人，堪認該物品均為共犯方進財所有；被告乙○○所
    使用之0000-000-000號行動電話1 支為其所有，已據供明，
    並為供聯絡本件運輸海洛因之用，均應依毒品危害防制條例
    第十九條第一項之規定宣告沒收。甲○○所使用之
    0000-000-000號行動電話1 支（含ＳＩＭ卡）為其妻陳雅琳
    所有，有遠傳公司函可稽，雖供本件犯罪聯絡之用，自無從
    據以宣告沒收，併此說明。
據上論斷，應依刑事訴訟法第299條第1項前段，毒品危害防制條
例第4條第1項、第18條第1項前段、第19條第1項，懲治走私條例
第3 條第1 項、第11條、刑法第11條前段、第28條、第55條、第
37條第1 項，判決如主文。
本案經檢察官徐文豪到庭執行職務。
中    華    民    國    98    年    10    月    6     日
                  刑事第一庭  審判長法  官  呂永福
                                    法  官  宣玉華
                                    法  官  張瓊華
以上正本證明與原本無異。
如不服本判決應於收受判決後10日內向本院提出上訴書狀，並應
敘述具體理由。其未敘述上訴理由者，應於上訴期間屆滿後20日
內向本院補提理由書( 均須按他造當事人之人數附繕本) 「切勿
逕送上級法院」。
                                    書記官  簡慧瑛
中    華    民    國    98    年    10    月    6     日
附錄：本案論罪科刑法條全文
毒品危害防制條例第4條
製造、運輸、販賣第一級毒品者，處死刑或無期徒刑；處無期徒
刑者，得併科新台幣一千萬元以下罰金。
製造、運輸、販賣第二級毒品者，處無期徒刑或七年以上有期徒
刑，得併科新台幣七百萬元以下罰金。
製造、運輸、販賣第三級毒品者，處五年以上有期徒刑，得併科
新台幣五百萬元以下罰金。
製造、運輸、販賣專供製造或施用毒品之器具者，處一年以上七
年以下有期徒刑，得併科新台幣一百萬元以下罰金。
前四項之未遂犯罰之。
懲治走私條例第    3     條
運送、銷售或藏匿前條第一項之走私物品者，處五年以下有期徒
刑、拘役或科或併科新臺幣一百五十萬元以下罰金。
前項之未遂犯罰之。


司法院資訊處製作；財團法人民間司法改革基金會備份。
